臺灣彰化地方法院刑事裁定　　　　　　　100年度聲再字第6號
聲　請　人
即受判決人　蕭洺程
上列聲請人因恐嚇危害安全等案件，對於本院100 年度簡上字第
44號確定判決，聲請再審，本院裁定如下：
    主  文
再審之聲請駁回。
    理  由
一、聲請意旨略以：聲請人因恐嚇危害安全等案件，經本院100
    年度簡字第2186號判決各判處拘役20日、20日，合併定應執
    行拘役30日，並經本院以100 年度簡上字第44號判決上訴駁
    回而確定，爰依下列事由聲請再審：(一)證人范素芬、劉炳讓
    、張慶楨之證述不實，係勾串誣陷聲請人，告訴人及證人分
    別涉有誣告及偽證罪嫌。(二)原審未就告訴人范素芬於99年9
    月6 日警詢時提供之案發現場錄影帶進行勘驗，請求勘驗該
    錄影帶。(三)請求傳喚案發現場附近鄰居蕭素環、陳金雀等為
    證人，證明案發經過。(四)聲請人於99年9 月6 日製作警詢筆
    錄時，遭受張慶楨騷擾，警詢自白非出於任意性。(五)綜上所
    述，認原判決有刑事訴訟法第420 條、第421 條之再審事由
    ，爰聲請再審等語。
二、按有罪之判決確定後，有下列情形之一者，為受判決人之利
    益，得聲請再審︰(一)原判決所憑之證物已證明其為偽造或變
    造者。(二)原判決所憑之證言、鑑定或通譯已證明其為虛偽者
    。(三)受有罪判決之人，已證明其係被誣告者。(四)原判決所憑
    之通常法院或特別法院之裁判已經確定裁判變更者。(五)參與
    原判決或前審判決或判決前所行調查之法官，或參與偵查或
    起訴之檢察官，因該案件犯職務上之罪已經證明者，或因該
    案件違法失職已受懲戒處分，足以影響原判決者。(六)因發現
    確實之新證據，足認受有罪判決之人應受無罪、免訴、免刑
    或輕於原判決所認罪名之判決者；前項第一款至第三款及第
    五款情形之證明，以經判決確定，或其刑事訴訟不能開始或
    續行非因證據不足者為限，得聲請再審；不得上訴於第三審
    法院之案件，除前條規定外，其經第二審確定之有罪判決，
    如就足生影響於判決之重要證據漏未審酌者，亦得為受判決
    人之利益，聲請再審，刑事訴訟法第420 條第1 項、第2 項
    、第421 條分別定有明文。其中，第420 條第1 項第2 、3
    款所列「原判決所憑之證言、鑑定或通譯已證明其為虛偽者
    」、「受有罪判決之人，已證明其係被誣告者」之情形，必
    須符合同法條第2 項所規定「以經判決確定，或其刑事訴訟
    不能開始或續行非因證據不足者」之要件，方得以此理由聲
    請再審。其次，第420 條第1 項第6 款所謂之「發現確實之
    新證據」，係指該證據於事實審法院判決前已經存在，為法
    院、當事人所不知，不及調查斟酌，至其後始行發見（即嶄
    新性），且就證據本身形式上觀察，固不以絕對不須經過調
    查程序為條件，但必須顯然可認為足以動搖原有罪確定判決
    ，而為受判決人無罪、免訴、免刑或輕於原判決所認罪名之
    判決者（即顯然性）為限，若判決前已經當事人提出或聲請
    調查之證據，經原法院捨棄不採者，即非該條款所謂發見之
    新證據，不得據為聲請再審之原因（參見最高法院28年抗字
    第8 號判例意旨、85年度台抗字第308 號判決意旨）。再者
    ，第421 條所謂「足生影響於判決之重要證據漏未審酌」者
    ，係指該證據業經法院予以調查或經聲請調查而未予調查，
    致於該確定判決中漏未加以審認，而該證據如經審酌，則足
    生影響於該判決之結果，應為被告有利之判決而言，如當事
    人所提出之證據，縱加以審酌，仍不足以生影響於該判決結
    果者，或法院已加以調查，而本於論理法則、經驗法則，而
    為證據之取捨，不採為被告有利之認定者，即非漏未審酌，
    自不得據為再審之理由。又所謂重要證據，係指該證據就本
    身形式上觀察，固不以絕對不須經過調查程序為條件，但必
    須顯然可認為足以動搖原有罪確定判決，而為受判決人應受
    無罪、或免訴、或輕於原審所認定之罪名方可，如不足以推
    翻原審所認定罪刑之證據，即非足生影響於原判決之重要證
    據。
三、經查：
  (一)本件聲請人所涉恐嚇危害安全罪、公然侮辱罪犯行，業經本
    院以99年度簡字第2186號判決分別判處聲請人拘役20日、20
    日，合併定應執行拘役30日，嗣聲請人提起上訴，經本院合
    議庭於以100 年度簡上字第44號判決駁回上訴確定，有臺灣
    高等法院被告前案紀錄表及上述本院前開判決書各1 份在卷
    可稽，堪以認定。
  (二)聲請人主張以「原判決所憑之證言虛偽之理由」聲請再審，
    依其上開主張，應係認為證人范素芬、劉炳讓、張慶楨等人
    證述不實，原判決有刑事訴訟法第420 條第1 項第2 款「原
    判決所憑之證言已證明其為虛偽」、或第420 條第1 項第3
    款「受有罪判決之人，已證明其係被誣告」之再審理由，然
    查：刑事訴訟法第420 條第1 項第2 、3 款所列「原判決所
    憑之證言，已證明其為虛偽者」、「受有罪判決之人，已證
    明其係被誣告者」之情形，必須符合同法條第2 項所規定「
    以經判決確定，或其刑事訴訟不能開始或續行非因證據不足
    者」之要件，方得以此理由聲請再審。本件情形，關於證人
    范素芬、劉炳讓、張慶楨等人之證詞如何可採之理由，已據
    原審於判決理由內交代甚明，聲請人僅空言指摘證人范素芬
    、劉炳讓、張慶楨等人之證詞欠缺真實性，並未提出證人范
    素芬、劉炳讓、張慶楨等人已因本案遭判處偽證或誣告罪刑
    之確定判決（或范素芬、劉炳讓、張慶楨被訴偽證、誣告之
    刑事訴訟不能開始、續行非因證據不足之證據），況且聲請
    人對於證人范素芬、劉炳讓、張慶楨等人所提出偽證、誣告
    罪之告訴，業經臺灣彰化地方法院檢察署檢察官於100 年6
    月13日以100 年度偵字第4448號為不起訴處分在案（參卷附
    范素芬等人之臺灣高等法院被告全國前案紀錄表），足見聲
    請人所持之此部分再審理由，顯與刑事訴訟法第420 條之規
    定有間，自不足以作為聲請再審之法定原因，不得據以聲請
    再審。
  (三)聲請人主張以「原審未就告訴人范素芬99年9 月6 日提供警
    方之案發經過錄影帶進行勘驗」聲請再審，依其上開主張，
    應係認原判決有刑事訴訟法第420 條第1 項第6 款「因發現
    確實之新證據，足認受有罪判決之人應受無罪、免訴、免刑
    或輕於原判決所認罪名之判決」、或第421 條「足生影響於
    判決之重要證據漏未審酌」之再審理由，然查：再審聲請人
    所謂之案發經過錄影帶，於原審100 年3 月10日審理程序中
    ，已經由聲請人（即被告）詰問證人范素芬之過程，經證人
    范素芬回答：「有提供錄影帶給派出所」等語（原審卷第43
    頁反面），則此項證據乃為聲請人於判決前所明知，並非判
    決後發現之新證據，故再審聲請人所指並不符合刑事訴訟法
    第420 條第1 項第6 款所謂「發現確實之新證據」應具有「
    嶄新性」之再審要件。再此項證據於另案臺灣彰化地方法院
    檢察署100 年度偵字第4448號誣告等案件（即前述聲請人對
    於證人范素芬、劉炳讓、張慶楨等人所提出偽證、誣告罪之
    告訴），業經證人即彰化縣警察局田中分局社頭分駐所員警
    蕭木番到庭作證：「... 畫面中穿著粉紅色衣服者是范素芬
    ，蕭洺程坐在車上未下車，劉炳讓騎乘機車出現在畫面左下
    角，劉炳讓抵達時，范素芬及蕭洺程仍有對話動作，但監視
    設備並未有收音效果，故無法得知對話內容」等語，員警並
    提出該現場監視錄影光碟1 份及現場監視錄影翻拍照片1 紙
    ，復經檢察官當庭提示上開現場監視錄影翻拍照片供聲請人
    審視。而此項證據則佐證劉炳讓於事發之時確有騎乘機車抵
    達現場，且當時聲請人與范素芬之間仍有對話情形，又劉炳
    讓與聲請人所駕駛之車輛間相隔至多僅約1 輛車身寬之距離
    ，則劉炳讓所述確有聽聞聲請人與范素芬之對話內容之情，
    尚難認有何悖於情理之處。則聲請人所指上開監視器錄影資
    料為形式上觀察，並未符合「足以動搖原有罪確定判決，而
    為受判決人無罪、免訴、免刑或輕於原判決所認罪名之判決
    」之情形，是聲請人所執此項證據，亦與刑事訴訟法第421
    條之「有足以影響於判決之重要證據漏未審酌」之規定有間
    ，洵非有據。
  (四)聲請人主張以「原審僅憑告訴人片面指述，未傳喚鄰居蕭素
    環、陳金雀等作證云云」聲請再審，然查：聲請傳喚證人到
    庭陳述，僅屬調查證據之請求，屬法院採證認事職權之行使
    ，法院自有斟酌之權，法院本得審酌有無調查之必要，如認
    與待證事實無重要關係或待證事實已臻明瞭無再調查之必要
    ，而未予傳喚，並無不當。且聲請人所犯恐嚇危害安全及公
    然侮辱之犯罪事實，業據原確定判決認定在案，並於理由中
    詳予說明其認定之理由及所採之證據，堪認事證明確。聲請
    意旨所指上開證據，均不足動搖原確定判決認定之結果，而
    認受判決人應受無罪、免刑、免訴或輕於原審所認定罪名之
    判決，聲請人就此所陳，仍不具備顯可認足以動搖原有罪確
    定判決之「顯然性」要件，顯與刑事訴訟法第420 條第1 項
    第6 款之規定不符。
  (五)聲請人主張以「聲請人之警詢自白非出於任意性」聲請再審
    ，惟查：本案經檢察官聲請簡易判決處刑後，聲請人所提出
    之刑事答辯狀及本院二審審理中，均一再辯稱：聲請人於99
    年9 月6 日製作警詢筆錄時，遭受張慶楨騷擾等情，其警詢
    筆錄並非出於任意性云云。然查：聲請人既於本案訴訟程序
    進行中一再為此辯解，則在法院判決前，其本得隨時提出上
    述相關資料作有利於己之主張，以避免受不利益判決，是此
    項證據於事實審法院判決前業已存在，而非法院、當事人所
    不知，不及調查斟酌者，顯不符合「嶄新性」之要件，且原
    審亦曾詢問被告（即聲請人）對於歷次所言之意見，此觀諸
    原審100 年3 月10日審理筆錄所載：「（審判長問：對於被
    告歷次所言，有何意見？）被告答：我所述實在」自明，是
    聲請人所指之警詢筆錄，乃於事實審法院判決前業已存在之
    證據，並非新證據，不符合「嶄新性」之要件，顯與刑事訴
    訟法第420 條第1 項第6款 之規定不符。
  (六)綜上所述，本件再審之聲請為無理由，應予駁回。
據上論斷，依刑事訴訟法第434 條第1 項，裁定如主文。
中    華    民    國   100    年    7     月    15    日
                   刑事第七庭    審判長法 官  葉明松
                                       法 官  戰諭威
                                       法 官  郭麗萍
以上正本證明與原本無異。
如不服本裁定，應於裁定送達後5日內向本院提出抗告狀（須附
繕本）。
中    華    民    國   100    年    7     月    15    日
                                      書記書  吳冠慧